臺灣台北地方法院民事裁定　九十年度小上字第一五八號
　　上　訴　人　甲○○
　　被 上訴 人　乙○○
右當事人間請求返還不當得利事件，上訴人對於中華民國九十年九月二十七日本院臺
北簡易庭九十年度北小字第二一七九號民事小額程序第一審判決提起上訴，本院裁定
如左：
    主　　　文
上訴駁回。
第二審訴訟費用新台幣貳佰拾柒元由上訴人負擔。
    理　　　由
一、按對於小額程序之第一審裁判上訴，非以其違背法令為理由，不得為之；至其上
    訴狀應記載上訴理由，表明下列各款事項：一、原判決所違背之法令及其具體內
    容。二、依訴訟資料可認為原判決有違背法令之具體事實，民事訴訟法第四百三
    十六條之二十四第二項、第四百三十六條之二十五條分別定有明文。又依同法第
    四百三十六條之三十二第二項準用第四百六十八條及第四百六十九條第一款至第
    五款規定，判決不適用法規或適用不當者，為違背法令，其中判決有同法第四百
    六十九條第一款至第五款所列情形之一者，為當然違背法令。是當事人於小額訴
    訟程序提起上訴，如依民事訴訟法第四百六十八條規定，以第一審判決有不適用
    法規或適用法規不當為理由時，其上訴狀或理由書應有具體之指摘，並揭示該法
    規之條項或其內容。若係成文法以外之法則，應揭示該法則之旨趣。倘為司法院
    解釋、或最高法院之判例，則應揭示該判解之字號或其內容。如以民事訴訟法第
    四百六十九條第一款至第五款情形為理由時，其上訴狀或理由書，應揭示合於該
    條款之事實。上訴狀或理由書如未依此項方法表明者，即難認為已對第一審判決
    之違背法令有具體之指摘，其上訴自難認為合法。至上訴狀或理由書內已就原判
    決如何違背法令為具體指摘，然經法院調查後並無上訴人所指違背法令之情事者
    ，自應認其上訴為無理由。
二、上訴人上訴意旨略以：原審判決未依訴訟證物判決，判決理由矛盾，違背法令如
    下：
  (一)原審判決爭執事項及理由要領一最後一行「原告向台北市銀行維德分行申請支票
    、本票各一本，置於被告處」，交託保管並非即可使用。「並授權被告使用該支
    票及本票，被告係經原告同意而以原告名義簽發系爭支票使用」，所謂授權同意
    ，係對空白支票、本票而言，不能口說為憑。上訴人於原審多次請求法院命被上
    訴人提出授權書、同意合約未果，原審竟不採上訴人提出之證據而依被上訴人口
    頭抗辯判決。
  (二)原審判決爭執事項及理由要領二既認定堪信為真實，為何又於四以上訴人未舉證
    以實其說、主張洵無足採為判決理由，顯然自相矛盾。
  (三)被上訴人於民國七十八年三月三日盜開上訴人所有之支票號碼ＷＤ000000
    0號、發票金額新台幣（下同）玖仟元之支票，轉入其自己帳戶內，但該支票存
    根記載之受款人為「甲○○」（此簽名非上訴人所為），依民法第一百十條規定
    ，被上訴人無權代理收受此支票，應負損害賠償責任。
  (四)被上訴人受領前開玖仟元致上訴人受有損害，自應負不當得利返還責任。
三、首先，上訴人所指摘前述(一)之處，此係原審判決記載被上訴人所為抗辯之內容，
    並非原審判決裁判之理由；且上訴人並未指明原審判決證據取捨違背如何之法令
    內容。其次，上訴意旨(二)部分，原審判決爭執事項及理由要領二係先就兩造不爭
    執之事實為認定，亦即，兩造並不爭執被上訴人有將上訴人所有之支票號碼ＷＤ
    0000000號、發票金額玖仟元之支票，轉入其自己帳戶內之事實，再於四
    以上訴人未盡其主張印章係遭盜蓋之事實部分之舉證責任，而認定上訴人主張為
    無理由，並無所謂前後矛盾可言。至於上訴意旨(三)、(四)核屬上訴人攻擊防禦方法
    之提出，非在指摘原判決有何不適用法規等情，核其上訴理由狀所載內容，僅屬
    對原審判決證據取捨所為之質疑，並未具體說明原審判決有何不適用法規或適用
    法規不當之情形，並揭示該法規之條項或其內容，已與首開說明有違。再如首開
    法條所示，依民事訴訟法第四百三十六條之三十二第二項規定，就以小額程序第
    一審判決違背法令為理由提起上訴部分，所謂判決違背法令之內容並不準用同法
    第四百六十九條第六款「判決不備理由或理由矛盾」之規定，是上訴人主張原判
    決理由矛盾而提起上訴，顯與民事訴訟法第四百三十六條之三十二第二項規定有
    間，顯不合法。揆諸前揭說明，其上訴為不合法，應予駁回之。
四、訴訟費用之負擔：本件上訴費用為新台幣（下同）壹佰拾伍元，郵資為壹佰零
    貳元，合計貳佰拾柒元應由上訴人負擔，爰確定如主文第二項所載。
五、據上論結，本件上訴不合法，依民事訴訟法第四百三十六條之三十二第二項、第
    四百三十六條之三十二第一項、第四百四十四條第一項前段、第四百三十六條之
    十九第一項、第九十五條、第七十八條，裁定如主文。
中　　　　華　　　　民　　　　國　 九十一　 年　　　一　　　 月　　　八　　　 日
　　　　　　　　　　　　　　　民事第三庭審判長法　　　官　楊絮雲
　　　　　　　　　　　　　　　　　　　　　　　法　　　官　郭姿君
　　　　　　　　　　　　　　　　　　　　　　　法　　　官　賴錦華
右為正本係照原本作成
本裁定不得抗告
中　　　　華　　　　民　　　　國　 九十一　 年　　　一　　　 月　　　八　　　 日
　　　　　　　　　　　　　　　　　　　　　　　法院書記官　葛映嵐
